【裁判字號】    99,台上,137
【裁判日期】    990114
【裁判案由】    違反毒品危害防制條例
【裁判全文】
最高法院刑事判決              九十九年度台上字第一三七號
上  訴  人  甲○○
            乙○○
上列上訴人等因違反毒品危害防制條例案件，不服台灣高等法院
高雄分院中華民國九十八年十月六日第二審判決（九十八年度上
訴字第九一一號，起訴案號：台灣高雄地方法院檢察署九十七年
度偵字第一０九九五、一一二三六、一五六０三、一六四三五、
二００三四號），提起上訴，本院判決如下：
    主  文
上訴駁回。
    理  由
按刑事訴訟法第三百七十七條規定，上訴於第三審法院，非以判
決違背法令為理由，不得為之。是提起第三審上訴，應以原判決
違背法令為理由，係屬法定要件。如果上訴理由書狀並未依據卷
內訴訟資料，具體指摘原判決不適用何種法則或如何適用不當，
或所指摘原判決違法情事，顯與法律規定得為第三審上訴理由之
違法情形，不相適合時，均應認其上訴為違背法律上之程式，予
以駁回。本件上訴人甲○○上訴意旨略稱：(一)、警方於詢問甲○
○時，向甲○○誘導稱只要配合，即可放其女友乙○○離去，甲
○○因而於警詢中為不實之自白，乃原判決說明甲○○上開辯解
各情不足採信，並採甲○○於警詢中自白各情，為不利甲○○認
定之依據，於法有違。(二)、甲○○於第一次警詢時係夜間，業經
證人即警員蘇慶荃證述屬實。又甲○○當時因施用毒品而意識不
清，完全無法理解警方所告知之相關事項，且警方並向甲○○表
示：只要趕快承認，就可以去睡覺等情，警方對甲○○為疲勞詢
問，不得採甲○○相關自白各情，為不利甲○○認定之依據。(三)
、甲○○於警詢中即供述毒品之來源係許朝順，乃原判決僅以蘇
慶荃證稱：無法查出許朝順之真實身分資料等情，即未再就其他
方面為調查，並逕認甲○○上開供述各情，並不符合毒品危害防
制條例第十七條第一項，即供出毒品來源因而查獲其他正犯或共
犯者，得減輕或免除其刑之規定，於法有違。(四)、甲○○甫經強
制勒戒歸來，不可能再為販賣毒品之犯行，甲○○僅係介紹他人
購買毒品；甲○○與陳昭伭為警查獲當日，警方除查獲陳昭伭所
有之毒品外，並在其身上搜出甲○○失竊之古幣數枚，警方即利
用上情使陳昭伭為不利甲○○之供述；黃俊瑞供承甲○○未請其
轉交毒品。乃原審未詳細斟酌上情，而逕為不利甲○○之認定，
於法有違等語。上訴人乙○○上訴意旨略稱：(一)、原判決認定乙
○○僅有事實欄一、(三)、(五)、(六)所示之犯行，乃於理由欄說明：
綜合上開證據觀之，甲○○、乙○○分別有事實欄一、(三)至(六)所
載，共同或單獨販賣甲基安非他命四次與陳昭伭之犯行等情，有
事實欄之認定記載與理由欄之論述說明，前後相互矛盾之違法。
(二)、原判決於事實欄一、(三)認定記載，係乙○○持甲基安非他命
至陳昭伭住處樓下，將甲基安非他命一小包交與陳昭伭。然依原
判決援引陳昭伭相關證述之內容等情，或稱係乙○○將甲基安非
他命送至陳昭伭住處，或又稱係乙○○將甲基安非他命送至甲○
○住處；或謂乙○○於民國九十七年三月二日，僅交付毒品與陳
昭伭一次，或又謂乙○○不只交付陳昭伭甲基安非他命一次，其
事實欄之認定記載與理由欄之論述說明，不盡一致，於法有違。
(三)、原判決認定乙○○有原判決事實欄一、(三)所示之犯行，係援
引甲○○、黃俊瑞相關供述各情為其依據，然彼等二人未曾證述
九十七年三月二日，係乙○○將毒品交付與陳昭伭，原判決就上
開有利乙○○之證據，未說明何以不能為有利乙○○論斷之理由
，於法有違。(四)、原判決認定乙○○有原判決事實欄一、(三)、(五)
、(六)所示之犯行，依援引甲○○、黃俊瑞、陳昭伭相關供述各情
為其依據，然彼等三人所供述之內容不盡一致，乃原判決就上情
未詳予斟酌，即逕為不利乙○○之認定，於法有違。(五)、第一審
勘驗之相關通訊監察錄音內容，均不能證明乙○○有共同販賣甲
基安非他命與陳昭伭，乃原判決僅依憑陳昭伭前後不盡一致之供
述，即逕認乙○○有共同為該部分之犯行，於法有違等語。
惟查：(一)、甲○○雖辯稱：警察誘導伊若承認販毒，即放伊女友
乙○○回去，伊於警詢中之供述非出於任意性云云。然查證人即
警員蘇慶荃證稱：甲○○上開辯解各情並非事實，參酌警方依通
訊監察所得之證據資料，已掌握甲○○本件販毒之相關事證，衡
情並無誘導甲○○再為自白之必要，甲○○上開辯解各情不足採
信，其於警詢中供述各情為有證據能力。(二)、原判決認定上訴人
二人有原判決事實欄所記載，即甲○○、乙○○各有販賣第二級
毒品七罪、三罪之犯行，係以訊據上訴人二人雖均否認有前揭犯
行，甲○○辯稱：伊係與孫子軒、陳昭伭共同出資購買毒品，或
係幫助孫子軒、呂雅玲代為購買毒品；乙○○辯稱：九十七年三
月二日，陳昭伭於電話中說要一支，係向伊購買保力達等語。然
查：１、關於甲○○、黃俊瑞共同販賣甲基安非他命與孫子軒部
分，業據甲○○於警詢中供承：伊於九十七年二月中旬開始販賣
毒品安非他命……，伊有販賣安非他命給孫子軒二次，如果黃俊
瑞有空，伊會請他幫伊送毒品等情明確，核與黃俊瑞、孫子軒、
蔡世豐所證述之情節大致相符，復經第一審勘驗相關通訊監察錄
音內容無訛。參酌孫子軒與甲○○間並無嫌隙，其顯無設詞誣陷
甲○○之可能；黃俊瑞當時與甲○○同住，業據黃俊瑞供述明確
；依孫子軒、蔡世豐所證述之內容，彼等二人既合資購買甲基安
非他命，自無再與甲○○合資購買甲基安非他命之可能；依孫子
軒、蔡世豐證述各情，及相關通訊監察譯文所顯示之內容，並無
甲○○與該二證人合資購買甲基安非他命之事等情以觀，堪認甲
○○此部分自白各情係屬事實。２、關於上訴人二人等販賣甲基
安非他命與陳昭伭部分，業據甲○○於警詢中供承：……有販賣
安非他命給綽號「小朱」之陳昭伭等情，核與黃俊瑞所供述之情
節相符，復經第一審勘驗通訊監察錄音內容明確，參酌陳昭伭證
稱：伊有撥打行動電話向甲○○購買安非他命……有時是黃俊瑞
、乙○○將安非他命拿給伊，並向伊收錢，伊未與上訴人等合資
購買過安非他命，起訴書附表編號三至六所示部分（即原判決事
實欄一、(三)至(六)所示部分），伊都有付他們錢，伊也有拿到安非
他命；陳昭伭與上訴人二人間並無嫌隙，顯無設詞誣陷上訴人二
人之可能；依上訴人等供承各情，上訴人二人與黃俊瑞當時同住
一處，陳昭伭證述乙○○等參與犯行之情節，與常理及調查所得
之事證相符；陳昭伭並明確證稱：伊於電話中向乙○○表示要購
買新台幣五百元之安非他命，乙○○就轉告甲○○，伊不曾請乙
○○幫伊買過保力達，乙○○不只拿一次安非他命給伊，地點分
別是甲○○的住處及伊旗津家的門口；依九十七年三月二日之通
訊監察譯文顯示，乙○○將陳昭伭要購買「一支」之情轉告甲○
○，甲○○交待乙○○拿去交付時，要「自己要注意」等情以觀
，苟陳昭伭係要購買保力達，乙○○何需將之轉知甲○○，且甲
○○何需交待乙○○「自己要注意」；依相關通訊監察譯文所載
之內容，陳昭伭與上訴人二人於電話中，並未曾提及共同出資購
買毒品情事；甲○○雖另辯稱：警方查獲陳昭伭當日，在其身上
找到伊蒐集之古幣，陳昭伭因恐涉及竊盜罪嫌，而為不利伊之供
述云云，然上情為陳昭伭所否認，且甲○○亦自承未就此事追究
陳昭伭，陳昭伭自無就此挾怨報復甲○○之可能。堪認上訴人二
人確有此部分之犯行。３、關於甲○○販賣甲基安非他命與呂雅
玲部分，業據黃俊瑞證述甲○○確有此部分之犯行明確，核與呂
雅玲所證述之情節相符，復經第一審勘驗相關通訊監察錄音內容
明確，參酌黃俊瑞、呂雅玲與甲○○間並無嫌隙，彼等顯無設詞
誣陷甲○○之可能，且彼等證述各情並核與常理及調查所得事證
相符；呂雅玲明確證稱：伊係向甲○○購買甲基安非他命，而非
委託甲○○購買毒品等情，核與相關通訊監察譯文所載內容相符
。堪認甲○○確有此部分之犯行。上訴人二人否認辯解各情，無
非係屬事後卸責之詞，不足採信等情，予以綜合判斷。因而撤銷
第一審關於上訴人二人部分之判決，改判論處上訴人二人共同販
賣第二級毒品（甲○○七罪，乙○○三罪）罪刑，已於判決內說
明其所憑之證據及其認定之理由。按供述證據前後，雖稍有參差
或互相矛盾，事實審法院非不可本於經驗法則斟酌其他證據作合
理之比較定其取捨，從而供述證據之一部認為真實者予以採取，
亦非證據法則所不許。又證據之取捨與證據之證明力如何，均屬
事實審法院得自由裁量、判斷之職權；苟其此項裁量、判斷，並
不悖乎通常一般之人日常生活經驗之定則或論理法則，又於判決
內論其何以作此判斷之心證理由者，即不得任意指摘其為違法
，而據為提起第三審上訴之合法理由。原判決綜合上述各項證據
資料，據以認定上訴人二人確有如原判決事實欄所載之犯行等情
，乃其採證認事調查職權之合法行使，不容任意指為違法。原判
決就乙○○上訴意旨(一)所指各情，所為之認定記載論述說明各情
，並無前後矛盾不符之處，乙○○執原判決行文之問題，漫事指
摘原判決不當，並非有據。原判決依憑甲○○、黃俊瑞、陳昭伭
相關供述各情，參酌第一審勘驗相關通訊監察錄音內容等其他各
項證據資料，據以認定乙○○確有如原判決事實欄一、(三)、(五)、
(六)所載之犯行，並非無據，乙○○上訴意旨執陳昭伭供述用語等
之問題，任意指摘原判決不當，並無足取。按有利於被告之證據
不採納及應於審判期日調查之證據，係指該證據倘予採納或經調
查所能證明者，得以推翻原審判決所確認之事實，而得據以為不
同之認定而言。如非事理所必然，或係無從調查之證據方法，即
欠缺其調查之必要性，縱未調查，或未於理由特加說明，均與所
謂違背法令之情形不相適合。原判決認定乙○○有原判決事實欄
一、(三)所載之犯行，業已說明其所依憑之證據及理由，乙○○上
訴意旨(三)所指一節，尚非得以推翻原判決所確認之事實，而得據
以為不同之認定。縱認原判決就相關供述之內容，未逐句說明其
何以不能為有利乙○○論斷之理由，而有微疵，然於判決結果並
無影響，依刑事訴訟法第三百八十條規定，仍不得據為合法之第
三審上訴理由。原判決已說明甲○○於警詢中之供述係出於任意
性，其所依憑之證據及理由等情明確，且稽諸甲○○第一次警詢
筆錄之記載，警方係徵得甲○○之同意後而為夜間詢問，甲○○
於警詢中除對相關事實供述明確外，於該次警詢最後並向警方表
示：「我累了想休息」、「（你是曾在自由意識下接受警詢？）
是的」等情（高市警楠分偵字第０九七０００號卷一至四頁），
甲○○上訴意旨指稱警方對其為疲勞詢問，其於警詢中供述各情
非出於任意性等情，並非有據。甲○○就其於上訴意旨(三)所載，
並未陳明曾聲請原審為如何之調查，且原審縱就上情再為調查，
亦非即得推翻原審判決所確認之事實，而得據以為不同之認定，
尚不得任意指摘原審有應調查之證據而未予調查之違法。況原審
於最後審判期日調查證據完畢開始辯論前，審判長問甲○○及其
原審選任辯護人尚有何證據請求調查，甲○○及其原審選任辯護
人均答稱：「無」（原審卷第一八七頁背面）。而本院為法律審
，甲○○在本院又以上訴意旨所載各情為爭執，自非依據卷內資
料執為指摘之合法上訴第三審理由。上訴人二人徒憑己意或就原
判決已有說明之事項，或就原審判斷證據證明力之合法職權行使
，漫指其違法，重為單純事實上之爭執，難謂係適法上訴第三審
之理由，彼等上訴違背法律上之程式，應予駁回。
據上論結，應依刑事訴訟法第三百九十五條前段，判決如主文。
中    華    民    國  九十九  年    一    月   十四   日
                      最高法院刑事第一庭
                          審判長法官  董  明  霈
                                法官  林  茂  雄
                                法官  張  祺  祥
                                法官  陳  祐  治
                                法官  林  瑞  斌
      本件正本證明與原本無異
                                      書  記  官
中    華    民    國  九十九  年    一    月   二十   日
                                                      K

司法院資訊處製作；財團法人民間司法改革基金會備份。
